【裁判字號】    90,訴,1612
【裁判日期】    901227
【裁判案由】    損害賠償
【裁判全文】
臺灣板橋地方法院民事判決  九十年度訴字第一六一二號
    原      告  日商任天堂株式會社
    法定代理人  甲○○
    被      告  乙○○
右當事人間請求損害賠償事件，本院判決如左：
    主      文
被告應給付原告新臺幣壹佰萬元，及自民國八十九年十一月二十九日起至清償日止按
年息百分之五計算之利息。
原告其餘之訴駁回。
訴訟費用由被告負擔三分之二，餘由原告負擔。
本判決第一項於原告以新臺幣參拾萬元為被告供擔保後，得假執行；但被告如於假執
行程序實施前，以新臺幣壹佰萬元為原告預供擔保，得免為假執行。
原告其餘假執行之聲請駁回。
    事      實
甲、原告方面：
一、聲明：被告應給付原告新台幣（下同）一百五十萬元及自附帶民事訴訟起訴狀送
    達翌日至清償日止，按年息百分之五計算之利息。並陳明願供擔保請准宣告假執
    行。
二、陳述：
  （一）原告領有經濟部中央標準局核發之如附表一所示「Ｎｉｎｔｅｎｄｏ」、「
        ＧＡＭＥ  ＢＯＹ」、「ＰＯＣＫＥＴ  ＭＯＮＳＴＥＲ」、「ＤＯＮＫＥ
        Ｙ  ＫＯＮＧ」、「ＳＵＰＥＲ  ＭＡＲＩＯ」、「瑪莉醫生圖」、「瑪莉
        跳躍圖」等商標註冊証，並大量使用於電腦遊戲軟體主機及卡匣外包裝，廣
        受市場歡迎。
  （二）被告為元騰電視遊樂器專賣店（設於台北縣永和市○○路三十八號）之負責
        人，明知如附表一所示之商標圖樣，為原告向經濟部智慧財產局註冊登記，
        取得商標專用權，指定使用於電視遊樂器用程式卡匣等商品上，現仍在專用
        期間中。亦明知如附表二所示之遊戲軟體，為原告公司享有著作權並受我國
        著作權法保護之視聽及電腦程式著作；竟自民國八十九年一月底某日起，在
        上開店內，連續以與市價相差遠之價格，即以卡匣每片約三百元、合卡約七
        、八百元之價格連續販賣交付予不特定之人，嗣於八十九年五月二十三日下
        午六時三十分許，在上開店內及店後倉庫，為警持搜索票查獲，並扣得包裝
        上印有前開商標圖樣，其內容亦為前開電腦程式著作之仿冒卡匣計有一百七
        十五個。被告並於警訊及鈞院偵查中自白其確有販售系爭扣案之仿冒任天堂
        遊戲卡匣之行為，而被告違反商標法、著作權法之行為亦經鈞院刑事庭判決
        （台灣板橋地方法院八十九年度訴字第一四九三號刑事判決），處有期徒刑
        壹年貳月，緩刑參年確定在案，故被告確有違反商標法第六十三條之販賣仿
        冒商標商品、著作權法第九十一條、第九十四條之意圖營利而交付侵害他人
        著作權為常業之行為，要無疑義。
  （三）按商標法第六十一條「商標專用權人對於侵害其商標專用權者，得請求賠償
        ，並得請求排除其侵害；有侵害之虞者，得請求防止之。」「有第六十二條
        第一款或第二款規定之情事者，視為侵害商標專用權。」於損害賠償額之計
        算方法，有三種，如商標法第六十六條第三項「商標專用權人依第六十一條
        請求損害賠償時，得就左列各款擇一計算其損害：…三、就查獲侵害商標專
        用權商品零售單價五百倍至一千五百倍之金額。但所查獲商品超過一千五百
        件時，以其總價定賠償金額。」本件原告商標專用權受侵害之同種類遊戲卡
        匣真品零售價格每片為五百元至一千四百元不等，為免繁雜，以五百元為計
        算，而本件扣案仿冒品種類、數量繁多，茲以法定賠償額一千倍為請求，故
        就侵害商標專用權部分，請求被告給付原告五十萬元及其利息。
  （四）被告於其經營之元騰電視遊樂器專賣店中被查獲之仿冒任天堂遊戲卡匣市場
        零售單價僅為真品之八分之二到八分之五，合卡價格更僅為真品之百分之一
        百分之十三之間。而仿冒品之品質不穩定，經常造成無法操作顯現等商品瑕
        疵現象，致經常有消費者持故障之仿冒品到合法代理商處請求更換、維修，
        已使原告一向標榜產品設計精良及品質保證之企業形象，因被告之販賣仿品
        行為，遭受嚴重之損害，原告估計損害程度，請求賠償信譽損害五十萬元，
        自為合情合理。爰依商標法第六十一條第一項、六十六條第一項第三款、第
        三項規定請求被告給付一百萬元，及自附帶民事訴訟狀送達翌日起至清償日
        止，按年息百分之五計算之利息。
  （五）另著作權法第八十八條「因故意或過失不法侵害他人之著作財產權或製版權
        者，負損害賠償責任。數人共同不法侵害者，連帶負賠償責任。前項損害賠
        償，被害人得依下列規定擇一請求︰一、依民法第二百十六條之規定請求。
        但被害人不能證明其損害時，得以其行使權利依通常情形可得預期之利益，
        減除被侵害後行使同一權利所得利益之差額，為其所受損害。二、請求侵害
        人因侵害行為所得之利益。但侵害人不能證明其成本或必要費用時，以其侵
        害行為所得之全部收入，為其所得利益。依前項規定，如被害人不易證明其
        實際損害額，得請求法院依侵害情節，在新台幣一萬元以上五十萬元以下酌
        定賠償額。如損害行為屬故意且情節重大者，賠償額得增至新台幣一百萬元
        。」爰依據上開第八十八條第二項規定請求賠償損害五十萬元，及自附帶民
        事訴訟狀送達翌日起至清償日止，按年息百分之五計算之利息。
三、證據：提出扣案物品清冊、被侵害商標專用權明細表、被侵害著作權明細表、本
    院八十九年度偵字第一○八三八號起訴書影本、八十八年十一月二十二日聯合報
    第十版報紙影本、關○一○○一進口報單影本、原告上開物品於日本同步發行之
    報紙憑證影本各一份，商標註冊證影本、內政部著作權執照影本各五份、三聯式
    統一發票影本二十八份、營業人使用三聯式統一發票明細表影本三份以為證。
乙、被告方面：
一、聲明：原告之訴及假執行之聲請均駁回；並陳明如受不利判決願供擔保請准免為
          假執行。
二、陳述：
  （一）被告固於八十九年一月底，向不詳姓名年籍之成年男子購買扣案之光碟片、
        卡匣等，然購買之際，被告不知該等物品係盜版品，並不具備「明知」之犯
        罪要件，亦無故意犯行，被告於知悉係盜版品後，立即停止出售行為，並將
        該物品收藏於倉庫內，此可由扣案物品均係在倉庫內查獲之事實可證，故被
        告無犯罪故意，自無損害賠償責任，原告之訴，即屬無據。
  （二）如認被告仍應負賠償責任，其請求金額亦過高，茲分敘如下：
      (一)商標專用權部分：原告主張其得依商標法第六十六條第三項第三款請求賠償
        五十萬元，係以真品零售單價五百元乘以一千倍計算，然查該條款係規定「
        就查獲侵害商標專用權商品零售單價五百倍至一千五百倍之金額」，故應以
        被告出售卡匣時之單價三百元為計算標準，且被查獲之卡匣亦僅一百七十五
        片，被告所為之侵權行為尚屬輕微，應以五百倍計算，如此算法，其賠償金
        額應為十五萬元。原告請求五十萬元，為無理由。
      (二)商標信譽損失部分：卡匣真品與仿品有所不同，且其價格相差甚多，客戶於
        購買之時，已知之甚詳，不可能於故障時，要求原告公司更換或維修，故被
        告所為，不致損害原告之商譽，依無損害則無賠償請求權之原則，原告此部
        分請求，為無理由。
      (三)著作財產權部分：查被告係一販賣行為同時侵害商標權及著作財產權，故刑
        事判決以想像競合犯論處，在民事方面，原告應擇一請求，其合併請求，顯
        有未合。且被告所為侵權情形甚微，原告就此部分請求，亦屬過高。
丙、本院依職權調閱本院八十九年度訴字第一四九三號刑事卷宗。
    理      由
一、原告起訴主張其領有經濟部中央標準局核發之如起訴狀附表一所示之商標註冊証
    ，並大量使用於電腦遊戲軟體卡匣外包裝，而起訴狀附表二所示之遊戲亦為原告
    公司享有著作權之視聽及電腦程式著作，被告為設於台北縣永和市○○路三十八
    號之元騰電視遊樂器店之負責人，竟先後多次於店內以遠低於市價之價格出售予
    顧客，嗣於八十九年五月二十三日下午六時三十分許，經警方分別於上開商店及
    倉庫內查獲任天堂卡匣仿冒品共計一百七十五片，被告並於警訊及偵查中自白其
    確有販售系爭扣案之仿冒任天堂卡匣之行為，而被告違反商標法及著作權法之行
    為亦經鈞院刑事庭判決（台灣板橋地方法院八十九年度訴字第一四九三號刑事案
    件），處有期徒刑一年二月，緩刑三年確定在案；被告遭查獲之任天堂卡匣市場
    零售單價為五百元至一千四百元不等，故以五百元計算，而因本件扣案種類繁多
    ，故倍數以一千倍計算，請求損害賠償額為五十萬元；另原告業務上之信譽，因
    仿冒品之品管不良而遭受嚴重損害，經原告估計損害程度，請求賠償信譽損害五
    十萬元；至著作財產權部分，則依著作權法第八十八條第二項規定計算其損害，
    依商標法第六十一條第一項、第六十六條第一項第三款、第六十六條第三項及著
    作權法第八十八條第二項規定，請求被告給付一百五十萬元及自附帶民事訴訟起
    訴狀送達翌日起至清償日止，按年利率百分之五計算之利息等語。被告則以其販
    入上開物品時，並不知其係盜版，故無犯罪故意，自不應負賠償責任，如認仍有
    責任時，原告請求金額，就商標專用權部分，亦應依查獲時侵害商標專用權之商
    品零售價三百元計算，而倍數方面，因被告侵權情節尚屬輕微，故應以五百倍計
    算，故商標專用權部分，原告應僅得請求十五萬元，至原告信譽損害方面，則因
    仿冒品與真品價格相差甚多，客戶於購買時即可知悉，不致誤認而損害原告公司
    之信譽，故此部分原告並無損害，而著作財產權部分，則既經法院以想像競合處
    斷，民事上原告自僅得擇一請求，原告併合請求，亦無理由等語資為抗辯。
二、本件原告主張被告為設於台北縣永和市○○路三十八號之元騰電視遊樂器專賣店
    之負責人，明知如前述商標專用權，業經原告向經濟部中央標準局註冊取得商標
    專用權，指定使用於各種電視遊樂器用程式卡匣及主機等本類之一切商品上，未
    經同意或授權，不得於同一商品或類似商品使用相同或近似於此註冊商標之圖樣
    ，且如前述之遊戲為原告享有著作權之電腦及視聽著作，被告竟自八十九年一月
    底某日起，意圖販賣而陳列於上開商店內，並以遠低於真品之售價售予顧客，嗣
    於八十九年五月二十三日下午六時三十分許，經警方實施搜索，於上開商店及倉
    庫內查獲，並扣得任天堂仿冒卡匣一百七十五片等事實，業據原告提出上開商品
    之商標註冊證影本、內政部著作權執照影本各五份為證據；被告則抗辯稱伊並不
    知該遭警方查扣之遊戲卡匣為仿冒品等語；經查，本件被告並不否認於前述時地
    為警查扣仿冒遊戲卡匣之事實，且扣案之仿冒任天堂遊戲卡匣，經前揭刑事案件
    審理時，本院刑事庭於九十年三月十四日下午二時十分許進行勘驗，認為「３、
    ＳＵＰＥＲ  ＣＯＬＯＲ  ９３  ＩＮ  １合卡其外包裝盒有瑪莉跳躍圖還有Ｐ
    ＯＣＫＥＴ  ＭＯＮＳＴＥＲ的商標圖樣，播放結果其內有口袋怪獸金銀及ＤＲ
    ‧ＭＡＲＩＯ的遊戲內容。４、ＷＡＲＩＯ  ＬＡＮＤ３單卡其上有Ｎｉｎｔｅ
    ｎｄｏ  及  ＧＡＭＥ  ＢＯＹ的商標圖樣，播放結果其內有任天堂公司發行的
    ＷＡＲＩＯ  ＬＡＮＤ３的遊戲內容」，此有前揭刑事案件卷內之九十年三月十
    四日勘驗筆錄一份可參；再者被告自承其卡匣單片以三百元售出，與真品之市價
    五百至一千四百元相去甚遠，被告係以經營電視遊樂器專賣店為業，應熟知其所
    販賣物品之市價行情，是綜參上開各情，足認被告係明知其所販售者為仿冒之卡
    匣無訛。是被告辯稱其購買時並不知悉係盜版品，且於知悉後，便將該等物品置
    於倉庫，未再販賣云云，委無足採；且被告所涉違反商標法及著作權法罪嫌，亦
    經本院以被告明知為侵害著作權之物意圖營利而交付之方法侵害他人著作權為常
    業之行為，判處有期徒刑一年二月，緩刑三年，並將扣案之仿冒任天堂遊戲卡匣
    一百七十五個沒收確定在案，此有本院八十九年度訴字第一四九三號刑事判決一
    件在卷可稽，並經本院依職權調閱該刑事卷宗屬實，本件原告主張被告係明知扣
    案之任天堂遊戲卡匣為仿冒品，卻仍意圖販賣而陳列之事實，應堪採信。
三、按商標專用權人對於侵害其商標專用權者，得請求損害賠償；商標專用權人，依
    商標法第六十一條請求損害賠償時，得就查獲侵害商標專用權商品零售單價五百
    倍至一千五百倍之金額；且依該條規定請求損害賠償者，應以「查獲侵害商標專
    用權商品」之零售單價為加倍核計賠償額之標準，而非以「被侵害商標專用權商
    品」之零售單價核計之；再按商標專用權人之業務上信譽，因侵害而致減損時，
    並得另請求賠償相當之金額；商標法第六十六條第一項第三款、第三項亦明文可
    參。
四、本件被告於八十九年五月二十三日下午六時三十分許，經警方實施搜索，於被告
    經營之商店內及倉庫內扣得仿冒之任天堂遊戲卡匣共計一百七十五個，有搜索扣
    押證明筆錄一份為證，扣案卡帶之販賣價格為三百元，此復為被告所自承，原告
    對此亦不爭執，經審酌被告侵害商標專用權之情節、侵害數量及被告意圖販賣而
    陳列前開卡帶所致原告之損害，並依據前揭法律規定及說明，認原告請求損害賠
    償以依零售單價一千倍之金額，即三十萬元（三百元乘以一千倍等於三十萬元）
    之範圍內為有理由。又原告因被告意圖販賣而陳列扣案仿冒之任天堂遊戲卡匣，
    依社會通常觀念，原告業務上信譽自因該侵害而遭受減損，此部分原告之請求亦
    以三十萬元為適當，原告此部分之請求於此數額範圍內為有理由。另因故意或過
    失不法侵害他人之著作財產權者，負損害賠償責任，前項損害賠償，被害人得依
    民法第二百十六規定請求。但如被害人不易證明其實際損害額，得請求法院依侵
    害情節，在新臺幣一萬元以上五十萬元以下酌定賠償額，著作權法第八十八條第
    一項前段、第三項前段定有明文。今原告主張不易證明其著作財產權遭被告侵害
    所受之實際損害額，請求本院於前揭法定範圍內酌定賠償額，經本院審酌被告明
    知為侵害原告著作權之物，仍意圖營利而以遠低於真品之價格售予不特定之人，
    藉以謀利，侵害情節非輕，且查獲數量達一百七十五片，數量非微，是認原告所
    得請求被告賠償之數額應以四十萬元為適當，原告此部分之請求於該數額範圍內
    為有理由。綜上所述，原告所得請求被告給付之損害賠償額在一百萬元及自刑事
    附帶民事起訴狀繕本送達翌日即八十九年十一月二十九日起至清償日止按週年利
    率百分之五計算之利息之範圍內為有理由，應予准許，原告逾此數額部分之請求
    ，則為無理由，應予駁回。
五、假執行之宣告：兩造均陳明願供擔保請准宣告假執行及免為假執行，就原告勝訴
    部分，經核均無不合，爰分別酌定相當擔保金額俱准許之；至於原告敗訴部分，
    其假執行之聲請已失所附麗，應併予駁回。
六、本件事證已臻明確，兩造其餘主張及攻擊防禦方法與證據，經本院斟酌後，與本
    件判決結果已不生影響，故不一一論列，附此敘明。
七、據上論結：本件原告之訴為一部有理由，一部無理由，依民事訴訟法第七十九條
    但書、第三百九十二條，判決如主文。
中      華      民      國     九十     年     十二     月    二十七    日
                                臺灣板橋地方法院民事第一庭
~B法      官  許  瑞  東
右正本證明與原本無異。
如不服本判決，應於判決送達後廿日內，向本院提出上訴狀。
中      華      民      國     九十     年     十二     月    二十七    日
~B法院書記官  許  慧  禎


司法院資訊處製作；財團法人民間司法改革基金會備份。
